臺灣雲林地方法院民事判決
111年度重訴字第50號
原      告  許文杰
訴訟代理人  王志平  律師
被      告  林振福
訴訟代理人  張智學  律師
上列當事人間請求履行協議事件，本院於民國111 年8 月30日言
詞辯論終結，判決如下：
    主      文
被告應給付原告新台幣捌佰壹拾柒萬柒仟伍佰肆拾玖元，及其中
新台幣伍佰捌拾貳萬陸仟柒佰伍拾肆元自民國一一一年六月八日
起至清償日止，依年利率百分之五計算之利息。
原告其餘之訴駁回。
訴訟費用新台幣捌萬壹仟玖佰捌拾貳元由被告負擔。
本判決第一項原告以新台幣貳佰柒拾參萬元供擔保後，得假執行
；被告以新台幣捌佰壹拾柒萬柒仟伍佰肆拾玖元為原告供擔保後
，得免假執行。
    事實及理由
一、原告方面：
  ㈠聲明：被告應給付伊新台幣（下同）8,177,549 元，及自民
　　      國111 年6 月8 日起至清償日止，依年利率5%計算之
          利息；併願供擔保為之假執行宣告。
  ㈡陳述：
　　⒈民國103 年3 月間被告邀同伊參與座落台中市○○區○○段000
       地號土地開發案（下稱系爭土地開發案），約定結案後
      返還股金及投資利潤，伊先後投入資金16,586,873元
　　　，110 年12月28日被告已將伊上開投資款匯還。
　　⒉嗣因投資利潤分派數額發生歧異，兩造乃於111 年5月30日
      進行協商，會中被告同意就錯帳部分加給依年利率7%計算
      之利息，翌（31）日上午，被告即經由訴外人朝坤建設股
      份有限公司（下稱朝坤公司）會計人員送交股利結算表（
      下稱系爭股利結算表，即附件）予訴外人（即伊女兒）許
      雅婷，被告同意給付伊系爭土地開發案股利（含差額利息
      ）共計8,177,549 元。詎被告經其催告迄未於同年6 月8 
      日交付上開投資利潤（含差額利息）款項，為此爰依雙方
      協議內容（即股利結算金額表）提起本訴。
二、被告方面：
　㈠聲明：駁回原告之訴；如受不利判決願供擔保免為假執行。
　㈡陳述：
　　⒈原告參與系爭土地開發案投資比原占10% ，嗣因有股東退
      出系爭土地開發案，原告之出資比因而調升為14% 。
　　⒉原告提出之系爭股利結算表乃為訴外人林素杏依原告女兒
      許雅婷所述內容而製作，伊僅表示該計算表內容仍需由會
      計師核算，並未同意支付該款項。　
　　⒊系爭土地開發案總銷售金額為636,810,000 元，總盈餘為4
      0,024,413元，以被告投資占比14% 計算，其可獲得之投
      資利潤計為5,603,418 元，伊已先後於111 年4 月27日支
      付原告4,194,798 元，同年5 月9 日支付574,150 元，合
      計4,768,948 元，是原告上開投資利潤尚餘834,470 元未
      獲償。
　　⒋兩造就投資盈餘未約定清償日期，故原告請求依年利率5%
      計算之遲延利息，應無理由。　
三、兩造不爭執之事實：
　㈠兩造及第三人開富力建設開發股份有限公司、謝育雯、張素
    蓉等人於103 年3 月合作投資系爭土地開發案，原告占股比
    例為10% ，並約定於客戶尾款全部繳清交屋後兩個月內，被
    告應提出應繳稅賦、資產負債表、損益表再依稅後純利依股
    權比例分配利潤。
  ㈡兩造曾因系爭土地開發案投資利潤分配數額發生爭執，並於1
    11 年5 月30日會面進行討論。
四、兩造爭執事項：
  ㈠兩造就系爭土地開發案有無達成如附件所載金額之付款協議
　　？
  ㈡原告請求被告給付8,177,549 元是否有理由？ 　　　
五、得心證之理由：
  ㈠按稱和解者，謂當事人約定，互相讓步，以終止爭執或防止
    爭執發生之契約（民法第736 條）；其次，和解有使當事人
    所拋棄之權利消滅及使當事人取得和解契約所定明權利之效
    力（同法第737 條）。而和解之本質，究為創設，抑為認定
    ，應依和解契約之內容定之；當事人以他種之法律關係或以
    單純無因性之債務約束等，替代原有之法律關係時，屬於創
    設；否則，以原來而明確之法律關係為基礎而成立和解時，
    則屬認定【最高法院77年度第19次民事庭會議決議㈠可參】
    。次按給付無確定期限者，債務人於債權人得請求給付時，
    經其催告而未為給付，自受催告時起，負遲延責任。前項催
    告定有期限者，債務人自期限屆滿時起負遲延責任（同法第
    229 條第2 項前段、第3 項）。遲延之債務，以支付金錢為
    標的者，債權人得請求依法定利率計算之遲延利息。對於利
    息，無須支付遲延利息（同法第233 條第1 項前段、第2 項
    ）。應付利息之債務，其利率未經約定，亦無法律可據者，
    週年利率為百分之五（同法第203 條）。
　㈡經查：
　　⒈兩造曾因系爭土地開發案投資利潤分配數額發生爭執，並
      於111 年5 月30日會面進行討論，會中被告同意就錯帳部
      分加給依年利率7%計算之利息，翌（31）日被告即經由訴
      外人朝坤公司會計人員送交系爭股利結算表（即附件）予
      訴外人（即原告女兒）許雅婷，被告同意給付原告系爭土
      地開發案股利（含差額利息）共計8,177,549 元等情，已
      據原告提出電子郵件、錄音譯文節本等在卷（見卷內第19
      －31頁）為證；而觀諸被告傳送予原告之上開電子郵件（
      見卷內第29頁）確已載明：「許小姐妳好，這是妳要的報
      表，麻煩確認無誤後，簽名回傳！以利盡速我方支付」等
      語，職是原告主張兩造就系爭土地開發案被告應給付伊之
      盈餘分配款（含差額利息）已達成協議，被告並同意支付
      該款項乙節，應非虛妄，堪屬可採。
　　⒉其次，原告將系爭股利結算表簽名回傳被告後，因被告未
      依系爭股利結算表所載內容支付該款項，原告乃經由其女
      許雅婷於111 年6 月2 日以電子郵件催告被告應於5 日內
      支付該筆款項等情，亦有原告提出之電子郵件在卷（見卷
      內第33頁）可稽，且為被告所不爭執。基此，原告主張被
      告自同年、月8 日起，應對其就系爭股利結算表中所載股
      利分派事項（不含差額利息部分，詳後述）負遲延責任，
      亦屬有據。
　　⒊又系爭股利結算表所載金額其中2,350,795 元部分為屬利
      息事項，此有上開結算表在卷（卷內第31頁）可憑。而對
      於利息無須再支付遲延利息（民法第233 條第2 項），職
      是，原告請求被告就此部分金額應再支付其遲延利息，即
      乏所據，不應准許。
　　⒋基上，原告依上開協議內容請求被告給付其投資利潤（含
      差額利息）計8,177,549 元，及其中5,826,754 元（計算
      式：8,177,549 －2,350,795 ＝5,826,754 ）自111 年6 月
      8 日至清償日止，依年利率5%計算之利息，要屬有據，應
      予准許。至逾上開部分之請求，則無理由，不應准許。
　㈢至被告訴訟代理人雖在言詞辯論期日突又以：若兩造就系爭
    股利結算表所載事項曾達成協議，亦屬原告之暴利行為，且
    係其出於錯誤所為，其自得依民法第74條第1 項、第88條第
    1 項規定，撤銷該協議云云為辯。惟按民法第74條第1 項所
    規定之撤銷權，須以訴之形式向法院請求為撤銷其行為之形
    成判決，始能發生撤銷之效果，倘僅於給付之訴訴訟中主張
    行使此項撤銷權，以之為攻擊防禦方法，自不生撤銷之效力
    ，其法律行為仍不因此而失其效力（最高法院86年度台上字
    第2521號民事裁判要旨可參）。其次，意思表示之內容有錯
    誤，或表意人若知其事情即不為意思表示者，表意人得將其
    意思表示撤銷之。但以其錯誤或不知事情，非由表意人自己
    之過失者為限（同法第88條第1 項）。惟本件被告對其意思
    表示有錯誤一節，並未舉證以實其說，依舉證責任分配原則
    ，已不能認為真正；況依該條第1 項但書規定以其錯誤或不
    知事情，非由表意人自己之過失者為限，因系爭股利結算表
    乃係被告所作成，再以電子郵件傳送原告確認，依經驗法則
    而論，被告對於系爭股利結算表內容應無錯誤可言，縱使確
    有錯誤，被告亦難卸過失之責，則依上述規定，被告亦不得
    主張撤銷。
六、本件事證已臻明確，兩造其餘攻擊防禦方法及舉證，與本判
    決結果不生影響，自無逐一論列之必要，併予敘明。　　　
七、兩造皆陳明願供擔保請求宣告假執行及免為假執行，經核原
    告勝訴部分，均合於法律之規定，爰分別酌定相當之擔保金
    額宣告之。
八、結論：原告之訴為一部有理由，一部無理由，依民事訴訟法
    第79條、第390 條第2 項、第392 條第2 項，判決如主文。
中　　華　　民　　國　　111 　年　　9 　　月　　20　　日
                  民事第一庭    法  官  蔣得忠
以上正本係照原本作成。
如對本判決上訴，須於判決送達後廿日內向本院提出上訴狀。如
委任律師提起上訴者，應一併繳納上訴審裁判費。
中　　華　　民　　國　　111 　年　　9 　　月　　20　　日
                                書記官　陳映佐